【裁判字號】    99,簡上,804
【裁判日期】    991214
【裁判案由】    傷害
【裁判全文】
臺灣桃園地方法院刑事判決             99年度簡上字第804號
上  訴  人  臺灣桃園地方法院檢察署檢察官
被      告  林愛芳
上列上訴人因被告傷害等案件，不服本院刑事庭民國99年9 月16
日99年度桃簡字第2175號第一審刑事簡易判決（聲請簡易判決處
刑案號：99年度偵字第12821 號），提起上訴，本院管轄之第二
審合議庭判決如下：
    主  文
原判決關於恐嚇及定執行刑部分撤銷。
林愛芳被訴恐嚇部分無罪。
其餘上訴駁回。
    事  實
一、林愛芳於民國99年12月21日上午7 時30分許，騎乘機車載送
    其女至桃園縣龜山鄉幸福國小上學，回程途中，因見其前夫
    陳必成亦駕駛車牌號碼1889-WF 號自用小客車載送女友阮氏
    雪梅及阮氏雪梅之子女至幸福國小，乃妒火中燒，怒不可遏
    ，基於傷害之犯意，趨前拍打該自用小客車副駕駛座之車窗
    ，徒手拉扯坐在副駕駛座之阮氏雪梅頭髮，並毆打其臉頰，
    致阮氏雪梅受有臉部兩處擦傷（面積各係0.3 公分乘0.3 公
    分、1.3 公分乘0.3 公分）之傷害。
三、案經阮氏雪梅訴由桃園縣政府警察局龜山分局報告臺灣桃園
    地方法院檢察署檢察官偵查後，聲請以簡易判決處刑。
    理  由
甲、證據能力部分：
    按被告以外之人於審判外之陳述，雖不符刑事訴訟法第 159
    條之1 至第159 條之4 之規定，而經當事人於審判程序同意
    作為證據，法院審酌該言詞陳述或書面陳述作成時之情況，
    認為適當者，亦得為證據。當事人、代理人或辯護人於法院
    調查證據時，知有刑事訴訟法第159 條第1 項不得為證據之
    情形，而未於言詞辯論終結前聲明異議者，視為有前項之同
    意，刑事訴訟法第159 條之5 定有明文。查本判決所引用以
    下審判外作成之相關供述證據，公訴人、被告林愛芳於本院
    準備程序、審判期日均表示無意見而不予爭執，亦未於言詞
    辯論終結前聲明異議，本院審酌上開證據資料製作時之情況
    ，尚無違法取得及證明力明顯過低之瑕疵，認以之作為證據
    應屬適當，而其餘所依憑判斷之非供述證據，本院亦查無有
    何違反法定程序取得之情形，且上開各該證據均經本院於審
    判期日依法進行證據之調查、辯論，被告於訴訟上之防禦權
    ，已受保障，故上開證據資料均有證據能力。
乙、實體部分：
壹、有罪部分：
一、訊據被告林愛芳就於上揭時、地與告訴人阮氏雪梅發生肢體
    衝突之事實固供承屬實，惟矢口否認有何傷害之犯行，辯稱
    ：雖有和阮氏雪梅打來打去，然而是陳必成及阮氏雪梅聯合
    毆打其一人，告訴人所受之傷非其所造成云云。經查：
(一)、被告確有於上開時、地出拳毆打告訴人阮氏雪梅臉部，造成
    告訴人受有前揭傷害一節，業經告訴人於警訊及本院審理中
    指證綦詳（見99年度偵字第3475號卷第15至16頁、第40至41
    頁，本院卷第25頁背面、第26頁背面），核與證人陳必成本
    院審理時證述之情節相符（見本院卷第27頁），並有財團法
    人天主教聖保祿修女會醫院出具之診斷證明書1 紙附卷可稽
    （見99年度偵字第3475號卷第17頁），且被告於偵訊中亦自
    承：我跟越南女子發生爭執，打起來等語（見99年度偵字第
    3475號卷第20頁），嗣於本院準備程序、審理時仍坦認：我
    有跟阮氏雪梅打來打去，我知道打來打去都會受傷；因阮氏
    雪梅口氣不好跟我對罵，然後我就跟她互打起來等語屬實（
    見本院卷第13頁背面、第26頁背面）。參以告訴人於該日所
    受之傷勢為臉部擦傷兩處（面積各係0.3 公分乘0.3 公分、
    1.3 公分乘0.3 公分），此有上開財團法人天主教聖保祿修
    女會醫院診斷證明書1 紙在卷足參，核與告訴人證稱被告以
    拳頭毆打其臉部，告訴人因而臉部受有傷害之情相符，應值
    採信。被告嗣於本院審理中改稱告訴人所受之傷非其所造成
    云云，無非避重就輕之詞，不足採信。
(二)、綜上所述，被告所辯上情，顯係事後卸責之詞，不足採信。
    本案事證明確，其上開犯行堪以認定，應予依法論科。
二、核被告所為，係犯刑法第277 條第1 項之傷害罪。原審基於
    上開事證，以被告此部分犯行明確，援引刑法第277 條第 1
    項、第41條第1 項前段、刑法施行法第1 條之1 第1 項、第
    2 項前段，並審酌被告之犯罪動機、目的、手段及告訴人所
    受損害等一切情狀，量處拘役20日，並諭知如易科罰金，以
    新臺幣1 千元折算1 日，經核其認事用法並無違誤，量刑亦
    屬妥適。檢察官據告訴人阮氏雪梅具狀請求稱：被告至今未
    對告訴人所受身體損害加以賠償，且犯後仍撥打電話騷擾告
    訴人，顯無悔意，原審僅論處被告拘役20日，量刑顯屬過輕
    等語，提起本件上訴。惟按量刑輕重，係屬事實審法院得依
    職權自由裁量之事項，苟已斟酌刑法第57條各款所列情狀而
    未逾越法定刑度，不得遽指為違法；在同一犯罪事實與情節
    ，如別無其他加重或減輕之原因，下級審法院量定之刑，亦
    無過重或失輕之不當情形，則上級審法院對下級審法院之職
    權行使，原則上應予尊重（最高法院72年台上字第6696號判
    例意旨、85年台上字第2446號判決要旨參照）。本件被告所
    犯刑法第277 條第1 項之傷害罪，係法定刑為3 年以下有期
    徒刑、拘役或科銀元1 千元以下罰金之罪，原審量處被告拘
    役20日，並未逾越法定刑度範圍，況刑法第57條各款量刑事
    由之斟酌，係屬法院得自由裁量之職權範圍，是原審綜其犯
    罪之動機、目的、手段、犯罪所生危害及迄未與告訴人達成
    和解等一切情狀，量處拘役20日，並無失當，自難認原審判
    決就被告上開傷害犯行所量刑度有何違誤之處。檢察官以原
    判決量刑過輕為由，提起上訴，尚非有理由，應予駁回。
貳、無罪部分：
一、公訴意旨略以：被告林愛芳因不滿其前夫陳必成於離婚後與
    阮氏雪梅交往甚至同居，即屢次有向陳必成及阮氏雪梅挑釁
    攻擊之言行。於98年12月20日上午11時47分，以其使用之00
    00000000行動電話傳送「越南狗：你敢用別人的小孩害我女
    兒每天無法上學，我一定用我的命跟你玩，不要以為有面子
    在學校，每個人，老師早就知道家裡的事」等文字至阮氏雪
    梅使用之行動電話，以此恫嚇阮氏雪梅，使阮氏雪梅因此心
    生畏怖，致生危害其身體及生命之安全，因認被告涉犯刑法
    第305 條之恐嚇危害安全罪嫌等語。
二、按犯罪事實應依證據認定之，無證據不得認定犯罪事實；不
    能證明被告犯罪者，應諭知無罪之判決，刑事訴訟法第 154
    條第2 項、第301 條第1 項分別定有明文。又事實之認定，
    應憑證據，如未能發現相當證據，或證據不足以證明，自不
    能以推測或擬制之方法，為裁判基礎；且認定不利於被告之
    事實須依積極證據，苟積極證據不足為不利於被告事實之認
    定時，即應為有利於被告之認定；另認定犯罪事實所憑之證
    據，雖不以直接證據為限，間接證據亦包括在內，然而無論
    係直接證據或間接證據，其為訴訟上之證明，須於通常一般
    之人均不致有所懷疑，而得確信其為真實之程度者，始得據
    為有罪之認定，倘其證明尚未達到此一程度，而有合理性之
    懷疑存在，無從使事實審法院得有罪之確信時，即應由法院
    為諭知被告無罪之判決（最高法院40年度台上字第86號、30
    年度台上字第816 號、76年度台上字第4986號判例意旨可資
    參照）。況檢察官就被告犯罪事實，應負舉證責任，並指出
    證明之方法，刑事訴訟法第161 條第1 項亦有明定，是檢察
    官對於起訴之犯罪事實，應負提出證據及說服之實質舉證責
    任，倘其所提出之證據，不足為被告有罪之積極證明，或其
    指出證明之方法，無從說服法院以形成被告有罪之心證，基
    於無罪推定之原則，自應為被告無罪判決之諭知（最高法院
    92年度台上字第128 號判例意旨參照）。
三、又告訴人之告訴，係以使被告受刑事訴追為目的，是其陳述
    是否與事實相符，仍應調查其他證據，以資審認；如被害人
    之陳述，尚有瑕疵，且與事實不相符，則在未究明前，遽採
    為論罪科刑之根據，即難認為適法（最高法院著有52年度台
    上字第1300號判例、61年度台上字第3099號判例意旨參照）
    。再按被害人之為證人，與通常一般第三人之為證人不侔。
    被害人就被害經過所為之陳述，其目的在於使被告受刑事訴
    追處罰，與被告處於絕對相反之立場，其陳述或不免渲染、
    誇大。是被害人縱立於證人地位具結而為指證、陳述，其供
    述證據之證明力仍較與被告無利害關係之一般證人之陳述為
    薄弱。從而，被害人就被害經過之陳述，除須無瑕疵可指，
    且須就其他方面調查又與事實相符，亦即仍應調查其他補強
    證據以擔保其指證、陳述確有相當之真實性，而為通常一般
    人均不致有所懷疑者，始得採為論罪科刑之依據，非謂被害
    人已踐行人證之調查程序，即得恝置其他補強證據不論，逕
    以其指證、陳述作為有罪判決之唯一證據，最高法院業著有
    95年度台上字第6017號判決闡述甚明。
四、本件公訴人認被告涉有前開恐嚇危害安全罪嫌，無非係以告
    訴人阮氏雪梅之指述、證人陳必成之證述、告訴人提出之簡
    訊譯文，以及被告之供述等證據資料，為其論斷之依據。
五、訊據被告林愛芳就曾傳送上開簡訊至陳必成使用之行動電話
    號碼等情固皆坦承屬實，惟堅決否認有何恐嚇之犯行，辯稱
    ：發送上開簡訊之目的是要保護女兒、辱罵陳必成，而非恐
    嚇阮氏雪梅，並無恐嚇之意等語。經查：
(一)、被告確於前揭時、地，發送上開簡訊予告訴人阮氏雪梅知悉
    一節，業據被告於偵查時坦認：98年12月20日有傳簡訊給阮
    氏雪梅，說要用命跟她玩，因為阮氏雪梅也有傳簡訊罵我，
    我才會傳這樣的簡訊等語不諱（見99年度偵字第3475號卷第
    54頁），並據證人即告訴人阮氏雪梅於檢察官訊問時及本院
    審理中證稱：被告發簡訊到我男朋友陳必成的0000000000號
    手機號碼，因為她不知道我的手機號碼，陳必成當場拿給我
    看這通簡訊，被告說要用生命跟我玩等語（見99年度偵字第
    3475號卷第54頁，本院卷第25頁背面至26頁），以及證人陳
    必成於本院審理時證稱：被告不會稱呼我為越南狗，上開簡
    訊是被告傳給我女朋友阮氏雪梅的等語（見本院卷第27頁）
    ，復有上開簡訊譯文1 紙附卷可佐（見99年度偵字第3475號
    卷第33頁），此部分事實，固堪認定。
(二)、惟按刑法第305 條恐嚇危害安全罪之主觀構成要件，行為人
    雖不以真有實現加害之意圖或決心為必要，然仍須行為人於
    主觀上有施以恐嚇之不法惡害之犯意，並於客觀上將其加害
    生命、身體、自由、名譽、財產等事項通知他人，且該施加
    惡害之通知，必須使受通知之被害人因而心生畏懼而有不安
    全之感覺，始足以該當本罪之構成要件。細譯卷附上開告訴
    人提出之簡訊譯文可知，被告傳送之「越南狗：你敢用別人
    的小孩害我女兒每天無法上學，我一定用我的命跟你玩，不
    要以為有面子在學校，每個人，老師早就知道家裡的事」等
    文字，顯係表明為達保護其女兒上學之決心，就算豁出一己
    生命亦在所不惜之語，固有尋隙挑釁之意味，然就客觀上言
    之，該等言詞尚難認屬加害告訴人生命、身體惡害之詞，被
    告辯稱上開簡訊非恐嚇告訴人等語，尚非全然不可採信。縱
    告訴人觀看上開簡訊後，主觀上誤認其生命、身體恐受危害
    ，因而心生畏怖，亦與刑法第305 條之恐嚇危害安全罪構成
    要件有間，自難對被告以恐嚇危害安全罪之刑責相繩。
六、綜上所述，公訴人所舉之上開論據，均不足以證實被告確有
    恐嚇告訴人之犯行，尚不足以使本院形成被告涉犯恐嚇罪之
    確信心證，此外，復查無其他積極證據足資證明被告有何公
    訴人所指之恐嚇犯行，揆諸首開說明，自應為無罪之諭知。
七、原審未經詳察，誤對被告被訴恐嚇部分為科刑之判決，自有
    未恰，檢察官以原判決量刑過輕為由，提起上訴，非有理由
    ，惟因原判決有上開違誤之處，自應由本院將原判決關於被
    告被訴恐嚇部分撤銷，並就被告此部分改判無罪，以免冤抑
    。又按檢察官聲請以簡易判決處刑之案件，經法院於審理後
    認應為無罪判決之諭知者，應適用通常程序審判之，刑事訴
    訟法第452 條、第451 條之1 第4 項但書第3 款分別定有明
    文。原審引用檢察官聲請簡易判決處刑書，就上開部分依刑
    法第305 條為科刑之諭知，並與前述傷害部分定應執行刑，
    容有未洽，本院審理後，認被告被訴恐嚇部分應為無罪之諭
    知，自應由本院依刑事訴訟法第455 條之1 第3 項規定，並
    準用同法第369 條第1 項前段之規定，將原判決撤銷，就被
    告被訴恐嚇部分，另依第一審通常程序為無罪判決之諭知。
據上論斷，應依刑事訴訟法第455 條之1 第1 項、第3 項、第45
2 條、第369 條第1 項前段、第368 條、第364 條、第301 條第
1 項，判決如主文。
本案經檢察官張聰耀到庭執行職務。
中    華    民    國    99    年    12    月    14    日
                  刑事第五庭  審判長法  官  潘政宏
                                    法  官  張詠惠
                                    法  官  劉淑玲
傷害部分不得上訴。
恐嚇部分如不服本判決，應於收受判決後10日內向本院提出上訴
書狀，並應敘述具體理由。其未敘述上訴理由者，應於上訴期間
屆滿後20日內向本院補提理由書( 均須按他造當事人之人數附繕
本) 「切勿逕送上級法院」。
                                    書記官  許婉茹
中    華    民    國    99    年    12    月    15    日

司法院資訊處製作；財團法人民間司法改革基金會備份。
